【裁判字號】    92,交訴,21
【裁判日期】    920320
【裁判案由】    業務過失致死
【裁判全文】
臺灣彰化地方法院刑事判決                          九十二年度交訴字第二一號
    公  訴  人  臺灣彰化地方法院檢察署檢察官
    被      告  甲○○
右列被告因過失致死案件，經檢察官提起公訴（九十二年度偵字第四六二號），本院
判決如左：
    主      文
甲○○因業務上之過失致人於死，處有期徒刑陸月，如易科罰金，以佰元折算壹日
。緩刑貳年
    事      實
一、甲○○平日駕駛自小貨車沿街賣菜維生，係以駕駛車輛為其附隨業務之人。於民
    國九十一年十月四日上午五時三十分許，駕駛車牌號碼ＯＥ─四四九三號自小貨
    車，沿彰化縣溪湖鎮○○路○段八一五巷由北往南方向行駛，行經該巷編號「員
    大枝六之一右人七」號電桿前狹路時，本應注意汽車行經狹路時，應減速慢行，
    作隨時停車之準備，且依當時天候、路況、視距等情形，又無不能注意之特別情
    事，竟疏於注意，僅以略低於當地四十公里速限之時速三十餘公里車速駕車前行
    。適有楊朝金騎乘車牌號碼ＨＦＱ─五九二號重機車後拖二輪貨車，沿溪湖鎮○
    ○路○段八一五巷由南往北對向行駛而來，亦因疏未注意汽車除行駛於單行道或
    指定行駛於左側車道外，在未劃標線之道路，應靠右行駛之規定，竟偏逾道路中
    線，侵入甲○○駕車行進方向之車道。迨甲○○見狀業已避煞不及，其所駕駛之
    自小貨車左側即與楊朝金所騎乘之機車左側發生劇烈擦撞，楊朝金隨即人車翻倒
    於地。甲○○於肇事後、犯罪行為被發覺前，即主動以電話報警前來處理，並於
    到場警員詢問時自首犯罪而接受裁判。楊朝金雖經送醫急救，仍因本件車禍所生
    頭部外傷導致顱內出血，延至九十一年十月七日上午十時許不治死亡。
二、案經臺灣彰化地方法院檢察署檢察官相驗後自動檢舉偵查起訴。
    理      由
一、訊據被告甲○○對於右揭時地因過失駕車撞及被害人楊朝金致死等情固坦承不諱
    ，惟矢口否認係以駕車沿街叫賣蔬菜維生，辯稱：伊係在固定攤位擺攤賣菜，每
    日均須開車將菜載至固定攤位販售云云。然查：被告前於九十二年一月十五日檢
    察官偵訊時，即已坦稱：「（問：職業？有無以開車送貨？）賣菜為業，我是以
    駕駛為業務，我是開貨車沿路去賣菜。」等語明確，自不容其任加翻異前詞。且
    被告日常工作均須仰賴駕車載運蔬菜往來，亦有以該項社會行為反覆實施為目的
    之客觀事實，不問其是否固定擺攤或沿街叫賣，均與僅係單純於上、下班通勤時
    駕車之情形迥然有別，自不影響其從事駕駛為其附隨業務之認定。而右揭車禍發
    生經過，有道路交通事故調查報告表一份、現場照片十一張、彰化縣警察局刑案
    現場勘查報告表一份附卷可稽；又被害人因發生本件車禍所生頭部外傷導致顱內
    出血死亡之事實，亦經檢察官督同檢驗員相驗屬實，製有勘驗筆錄、驗斷書、相
    驗屍體證明書及童綜合醫院病歷摘要在卷足憑，並經被害人之子乙○○指訴明確
    。按汽車行經狹路，應減速慢行，作隨時停車之準備，道路交通安全規則第九十
    三條第一項第三款定有明文。被告駕車行經路寬五點五公尺之狹路，自應遵循前
    揭道路交通安全規定，減速慢行並作隨時停車之準備，且依當時天候、路況及視
    距等情形，並無不能注意之特別情事，竟疏於注意而以僅略低於當地速限之三十
    餘公里時速駕車前行，致於發現前方突發車況時避煞不及，被告駕車顯有過失。
    雖被害人亦疏未注意汽車除行駛於單行道或指定行駛於左側車道外，在未劃標線
    之道路，應靠右行駛之規定，竟偏逾道路中線，駕車侵入被告駕車行進方向之車
    道，而有違反道路交通安全規則第九十五條第一項之嚴重疏失，且為本件車禍肇
    事之主因，卷附台灣省彰化縣區車輛行車事故鑑定委員會彰鑑字第九一０八一六
    號鑑定意見書亦同此認定。然被告駕車既有前述過失情節，尚不得徒以被害人確
    為肇事主因即得解免其罪責，是被告之過失駕駛行為，與被害人所生死亡結果間
    ，仍具有相當之因果關係。本案事證已臻明確，被告犯行至堪認定。
二、核被告甲○○以駕駛車輛為其附隨業務，因過失駕駛行為致使被害人死亡，所為
    係犯刑法第二百七十六條第二項之業務過失致死罪。被告於車禍肇事後、犯罪行
    為被發覺前，即主動以電話報警處理，並於到場警員詢問時自首犯罪而接受裁判
    ，有彰化縣警察局溪湖分局處理相驗案件初步調查報告暨報驗書、道路交通事故
    調查報告表上報案人欄之記載，及被告坦承肇事經過之警詢筆錄在卷足憑，自已
    合於法定自首犯罪之要件，應依刑法第六十二條前段之規定減輕其刑。爰審酌被
    告所為直接剝奪被害人之生命法益，對於被害人自身及其家屬均造成無可回復之
    損害，犯罪所生危害至為重大；惟念及被告已與被害人家屬達成民事和解，有彰
    化縣溪湖鎮調解委員會調解書為憑，且其於犯罪後坦承駕車過失，對於所犯亦已
    深表悔悟，而被害人騎車跨越道路中線，侵入被告行車方向之車道肇事，對於本
    件車禍亦有重大疏失，且為肇事主因，非可全然歸責於被告，及被告具有國小畢
    業之智識程度等一切情狀，量處如主文所示之刑，併諭知易科罰金之折算標準，
    以示懲儆。又被告前未曾受有期徒刑以上刑之宣告，有刑案資料查註紀錄表及臺
    灣高等法院被告全國前案紀錄表在卷可按，其經此教訓，當知警惕，應無再犯之
    虞，本院審酌上情，認主文所宣告之刑，以暫不執行為宜，爰併宣告緩刑二年，
    以啟自新。
據上論斷，應依刑事訴訟法第二百九十九條第一項前段，刑法第二百七十六條第二項
、第六十二條前段、第四十一條第一項前段、第七十四條第一款，罰金罰鍰提高標準
條例第一條前段、第二款，判決如主文。
本案經檢察官陳德芳到庭執行職務。
中    華    民    國    九十二      年      三      月      二十        日
                                臺灣彰化地方法院交通法庭
                                    法      官  高  文  崇
右正本證明與原本無異。
如不服本判決，應於判決送達後十日內向本院提出上訴狀( 須附繕本 )。
告訴人或被害人對於判決如有不服具備理由請求檢察官上訴者，其上訴期間之計算係
以檢察官收受判決正本之日期為準。
                                    法院書記官  謝  志  鑫
中    華    民    國    九十二      年      三      月      二十五      日
刑法第二百七十六條第二項：
從事業務之人，因業務上之過失犯前項之罪者，處五年以下有期徒刑或拘役，得併科
三千元以下罰金。


司法院資訊處製作；財團法人民間司法改革基金會備份。
